臺灣花蓮地方法院刑事判決　　　　　　 99年度交易字第114號
公　訴　人　臺灣花蓮地方法院檢察署檢察官
被　　　告　郭健夫
上列被告因過失傷害案件，經檢察官提起公訴（99年度偵字第37
74號），本院判決如下：
    主  文
郭健夫犯過失傷害罪，處拘役肆拾伍日，如易科罰金，以新臺幣
壹仟元折算壹日。
    事  實
一、郭健夫於民國99年4月18日15時55分許，駕駛車牌號碼U9-98
    93號自用小客車，沿花蓮縣花蓮市（下同）建林街由北往南
    行駛，行至花蓮市○○街43號前欲左轉進入遠東百貨股份有
    限公司花蓮和平分公司（以下簡稱遠東百貨公司）停車場時
    ，因時值週日，遠東百貨公司在建林街停車場入口置放交通
    錐用以導引車流，致建林街由北往南方向車輛無法以90度角
    直接轉彎進入。郭健夫駕駛前開車輛為能進入停車場，遂先
    在林政街88巷口處向右側路外偏行，以求能取得較大迴轉半
    徑迴轉進入停車場，然因前方同有車輛在停等準備進入上開
    停車場，郭健夫遂暫停車輛，嗣準備起駛時，本應注意前後
    左右有無障礙或車輛行人，並應讓行進中之車輛行人優先通
    行，及車輛行駛至交岔路口轉彎時，應讓直行車先行，而依
    當時天候陰、日間自然光線、路面乾燥無缺陷，亦無障礙物
    、視距良好，並無不能注意之情事，竟在起步準備左迴轉進
    入停車場時疏未注意同車道左後方來車。適有彭康寧騎乘車
    牌號碼HBS-496 號重型機車亦沿建林街由北往南方向行駛行
    經上揭郭健夫車輛停等處，而遭郭健夫車輛左前方車頭轉角
    處撞及機車右側車身，致彭康寧因而人車倒地，受有右足第
    3及第4趾蹠骨骨折之傷害。郭健夫於警員前往現場處理時，
    在其上開犯行未為任何有偵查犯罪職權之公務員知悉前，即
    當場向到場處理之警員自首，承認其為肇事人，並進而接受
    本件裁判。
二、案經彭康寧訴由臺灣花蓮地方法院檢察署檢察官偵查起訴。
    理  由
一、訊據被告郭健夫固坦承有與告訴人發生車禍碰撞，惟矢口否
    認有何過失犯行，辯稱：伊當日是由和平路左轉建林街，要
    到遠東百貨公司內愛買超級市場買東西，伊當時並非沒有注
    意而撞到告訴人，伊在待轉時，前方休旅車準備左轉，因為
    當天車子比較多，伊有停等約1 分鐘左右，且有注意到前後
    來車，但在準備要轉彎時，就聽到「砰」的撞擊聲，伊並無
    過失云云。惟查：
    (一)被告與告訴人彭康寧在前揭時、地，分別駕駛上開車輛發
      生本案碰撞車禍一情，有道路交通事故現場圖、道路交通
      事故調查報告表、現場照片11張分別在卷可稽。而告訴人
      亦因本案車禍發生，受有右足第3及第4趾蹠骨骨折之傷害
      ，亦財團法人佛教慈濟綜合醫院診斷證明書1 份附卷可稽
      ，復為告訴人指訴及被告自承在卷，足認告訴人確實係因
      與被告發生碰撞，因此受有傷害，應堪認定。
    (二)按汽車起駛前應顯示方向燈，注意前後左右有無障礙或車
      輛行人，並應讓行進中之車輛行人優先通行；又汽車行駛
      至交岔路口轉彎時，轉彎車應讓直行車先行，道路交通安
      全規則第89條第1項第6款、第102條第1項第7 款分別定有
      明文。經本院當庭勘驗告訴人所提車禍發生當日錄影光碟
      結果：該錄影係截取遠東百貨公司錄影，影片一開始時，
      鏡頭係自遠東百貨公司朝向其停車場出入口拍攝，不久有
      一部白色的休旅車出現，沿著建林街由北往南方向行駛，
      後方跟著一部黑色的自用小客車，行駛至林政街88巷口時
      有略向右側路外行駛，接著自遠東百貨公司停車場之出口
      有一部銀色的小客車駛出至出口處左轉，緊接著畫面即移
      轉至本件車禍的發生地點，惟當時已見機車翻倒在地，該
      部白色的休旅車已經左轉進入遠東百貨公司的停車場，被
      告的車輛則顯示在該部車輛的後方，且停在建林街由北往
      南車道內，車身與車道略呈45度，車頭則尚未超出北往南
      車道等情，業經本院2 次勘驗錄影光碟無訛。被告則自承
      尾隨在白色休旅車後方之黑色車輛即為其所駕駛之本案自
      用小客車。由上可知，被告車輛在撞擊前已開始左轉，且
      車輛在左轉前應較靠近車道右側，否則應無可能車輛已與
      車道略呈45度，然車頭仍尚未超出北往南車道而進入對向
      車道；又建林街係雙向單線道，路幅不寬，路面邊線外均
      有停放車輛或店家物品，實際上各向僅1 個車道供汽、機
      車通行，難以同時由汽車及機車同時併排行進，此亦據本
      院至現場履勘無誤。再參照本案道路交通事故現場圖所載
      告訴人機車刮地痕起於建林街雙黃線上向由南往北之車道
      延伸；另告訴人於本院審理時亦證稱：在車禍發生當時，
      伊有往左閃避等語，則被告與告訴人當時均應係行駛在建
      林街由北往南車道內，而被告當時確已在林政街88巷口時
      略向右側路邊偏行，始有空間令告訴人機車通過。
    (三)再者，經本院當庭2 次勘驗本案錄影光碟亦知，因本案車
      禍發生當日係星期日，遠東百貨公司在其停車場入口處特
      別在建林街旁設立一排與建林街相平行之交通錐作為引道
      ，致使建林街由北往南行駛之車輛無法直接90度左轉進入
      停車場，而須再略前行後，以近迴轉方式，方能駛入交通
      錐內，而令車頭朝北方向行駛後再右轉進入停車場等情，
      除有上揭錄影光碟在卷可參外，並經證人即當日在場執勤
      之遠東百貨公司保全人員宋東如於本院審理時到庭證述不
      虛。此亦所以被告如前述必須先向右側路外略為偏行，再
      行迴轉之故。況被告於本院審理時亦自承：當日伊確有沿
      建林街北往南行駛在林政街88巷口略向右靠後才準備迴轉
      等語。是本院綜上開證據資料認本案被告應係準備進入遠
      東百貨公司停車場時，因上開交通錐之設置，至無法直接
      自建林街90度左轉進入停車場，遂將車輛向右略為偏行，
      以取得較大之迴轉半徑後停等時，因告訴人則見路仍有空
      隙而朝車道左側前行至被告停等處時，因被告適正起駛而
      發生碰撞，應堪認定，而此亦即所以被告之車輛係左前方
      角燈轉角處兩側均有擦撞痕跡之原因。從而，被告在車道
      上行駛時既已略靠右偏行，即有注意左後方是否有來車經
      過之注意義務。而依當時天候陰、日間自然光線、路面乾
      燥無缺陷，亦無障礙物、視距良好，並無不能注意之情事
      ，被告即貿然起駛左轉，其有過失，洵堪認定。而告訴人
      確因本案車禍受有前揭傷害，則被告上揭過失行為肇致本
      件車禍，與告訴人所受傷害間，具有相當因果關係。被告
      辯稱並無過失云云，不足採信。
    (四)至告訴人雖於本院審理時指稱被告當時係由林政街88巷由
      西往東方向行駛而出云云，惟告訴人於第1 次警詢筆錄時
      係陳稱：肇事前伊駕駛機車由建林街往南方向行駛，行駛
      到林政街88巷口時一部自小客車突然左轉彎撞到伊車導致
      伊受傷等語，嗣向臺灣花蓮地方法院檢察署提出告訴時始
      稱：被告係自林政街88巷口駛出撞到伊機車右側等語，對
      被告車輛行徑已有不同之證述。然經本院勘驗前開光碟後
      ，車禍發生前確有一部與被告所駕駛之車輛相似之汽車尾
      隨在一部白色休旅車後方一情，已如前述，另參酌被告於
      警詢、偵查及審理中均始終一致供稱係駕駛本案車輛沿建
      林街由北往南方向行駛等語。而告訴人係親身經歷車禍發
      生之人，對車禍發生之當時狀況，理應無誤認或不知之可
      能，是告訴人雖於本院審理時仍陳稱：該部尾隨白色休旅
      車之黑色小客車是否即被告之車輛，因其非專業人員，而
      無法判斷云云，尚難執為被告不利之認定。經本院綜合全
      部卷證包括被告車輛撞擊痕跡之位置、撞擊發生時停放在
      車道上之相對位置、二車發生碰撞之地點、現場道路狀況
      及相關位置後，認以告訴人於第1 次警詢及被告始終供述
      一致之情形，較為可信。本案被告確實係駕駛其所有之前
      開車輛沿建林街由北往南方向行駛無訛，併此敘明。
    (五)綜上所述，被告駕駛本案車輛沿建林街由北往南行駛至遠
      東百貨公司停車場前時，因該停車場前設有交通錐以引導
      車流，致建林街由北往南車輛無法直接左轉進入停車場，
      是被告駕駛車輛在林政街88巷口略靠右側路外行駛，並停
      等後準備起駛之際，即有注意左後方來車之義務，而依當
      時之情形又無不能注意之情形下，被告即駕車貿然起駛，
      致撞擊行駛在該車道之告訴人機車，使告訴人因而受有前
      開傷害，被告已有過失，至堪認定。本案事證明確，自應
      依法論科。
二、核被告所為，係犯刑法第284條第1項前段之過失傷害罪。又
    按刑法第62條所謂自首，祇以犯人在犯罪未發覺之前，向該
    管公務員申告犯罪事實，而受裁判為已足，並不以使用自首
    字樣為必要。又刑事訴訟採職權主義，不能期待被告自己證
    明其自己犯罪，因之，自首者於自首後，縱又為與自首時不
    相一致之陳述，甚至否認犯罪，仍不能動搖其自首效力（最
    高法院88年度台上字第877 號裁判參照）。查被告於警員前
    往現場處理時，在其上開過失傷害犯行未為任何有偵查犯罪
    職權之公務員知悉前，即當場向到場處理之警員自首，承認
    其為肇事人，並進而接受本件裁判，此有花蓮縣警察局道路
    交通事故肇事人自首情形紀錄表在卷可稽，依前揭說明，自
    不因被告嗣於本院審理時否認犯行，即動搖其自首之效力，
    爰依刑法第62條之規定，減輕其刑。爰審酌被告並無前科紀
    錄，素行尚佳，因過失肇致本案車禍、過失之情節、告訴人
    所受傷害之程度，及被告於犯罪後未能坦承犯行，復因雙方
    認知之差距致未能達成和解等一切情狀，量處如主文所示之
    刑，並諭知易科罰金之折算標準。
據上論斷，應依刑事訴訟法第299條第1項前段，刑法第284條第1
項前段、第62條前段、第41條第1項前段，刑法施行法第1條之 1
，判決如主文。
本案經檢察官陳玫琪到庭執行職務。
中    華    民    國   100    年    1     月    20    日
                  刑事第一庭    法  官  林恒祺
以上正本證明與原本無異。
如不服本判決應於收受送達後10日內向本院提出上訴書狀，並應
敘述具體理由。其未敘述上訴理由者，應於上訴期間屆滿後20日
內向本院補提理由書(均須按他造當事人之人數附繕本)「切勿逕
送上級法院」。告訴人或被害人如對於本判決不服者，應具備理
由請求檢察官上訴，其上訴期間之計算係以檢察官收受判決正本
之日期為準。
中    華    民    國   100    年    1     月    21    日
                                書記官
附錄本案論罪科刑法條：
中華民國刑法第284條
因過失傷害人者，處6月以下有期徒刑、拘役或5百元以下罰金，
致重傷者，處1年以下有期徒刑、拘役或5百元以下罰金。
從事業務之人，因業務上之過失傷害人者，處1 年以下有期徒刑
、拘役或1千元以下罰金，致重傷者，處3年以下有期徒刑、拘役
或2千元以下罰金。